【裁判字號】    90,上訴,668
【裁判日期】    900621
【裁判案由】    偽造文書等
【裁判全文】
臺灣高等法院臺南分院刑事判決             九十年度上訴字第六六八號     Ｃ
      上  訴  人
      即  被  告  乙  ○  ○
右上訴人因偽造文書等案件，不服中華民國九十年四月十日台灣台南地方法院八十九
年度訴字第八一二號第一審判決（起訴案號：台灣台南地方法院檢察署八十九年度偵
字第六三七號），提起上訴，本院判決如左：
      主      文
上訴駁回。
      事      實
一、乙○○於民國（下同）八十四年間，因偽造有價證券，經台灣台南地方法院判處
    有期徒刑四年二月確定，並於八十八年十月五日縮刑期滿執行完畢，仍不知悔改
    ，竟與不詳姓名成年男子「尤又加」，共同意圖為自己不法所有，於八十八年（
    起訴書誤為八十九年）十一月十九日上午十時許，在台南市○○路七六四號前，
    竊取楊甲○○置於ＶＤＵ─四九七號機車座椅下置物箱皮包一只，內有現金新台
    幣（下同）五千元、楊甲○○國民身分證、「楊進富」（楊甲○○之夫）印章，
    及戶名為「楊進富」台南市第三信用合作社存摺。得手後，渠等因見包皮有「楊
    進富」印章，及其台南市第三信用合作社存摺，乃另行起意，共同意圖為自己不
    法所有，於同日上午十時卅九分許，至台南市第三信用合作社安平分社（下稱安
    平分社）盜領存款，推由男子「尤又加」入內，盜蓋楊進富印章、偽造取款憑條
    ，欲詐領該帳戶存款十二萬元，乙○○則駕駛Ｙ九─四三五○號小客車，停於安
    平分社附近，把風等候，因安平分社承辦人蘇虹麗機伶，乃電話詢問楊甲○○有
    無託人代領存款，楊甲○○方知其機車物品遭竊，即刻趕往安平分社，「尤又加
    」見楊甲○○趕至，即奪門而出，坐上乙○○停於門外接應汽車逃逸。嗣經楊甲
    ○○報案，為警循線查獲。
二、案經楊甲○○訴由台南市警察局第四分局報請台灣台南地方法院檢察署檢察官偵
    查起訴。
      理      由
一、訊據上訴人即被告乙○○供承於右揭時地駕駛Ｙ九－四三五○號小客車，載同友
    人不詳姓名成年男子「尤又加」前往安平分社領款，抵達後即由「尤又加」至安
    平分社辦理提款，伊則在附近等候，待「尤又加」走出分社，伊即載離現場等事
    實。惟否認有竊盜、偽造文書及詐欺等犯行，辯稱：「尤又加」係伊七十八年間
    認識之朋友，因無特別利害關係，故未特意問住在何處及其年籍資料，案發當日
    上午十點許，伊開車途經台南市○○路與夏林路口附近，巧遇「尤又加」，「尤
    又加」即稱他沒有車子，乃央求伊載往提款，抵目的地，伊原要停放在三信門口
    ，然「尤又加」要伊停在附近即可，伊覺得情況有異，原擬自行離去，但正要駛
    離之際，突見「尤又加」跳上伊行駛中車輛，並叫伊快速開走，伊不得已，依命
    行事，在離開分社時，伊未見告訴人追趕「尤又加」，更不知「尤又加」有竊盜
    、冒領存款行為云云。經查：
  (一)右揭事實，已據告訴人楊甲○○於警偵訊及原審時均指訴甚詳，並供稱我趕到三
    信，見有人正在等候領錢，他一看到我，即跑掉了。我看到他跑，我也跟著他追
    出，然後我就見一輛紅色驕車，自門口不遠處駛來，歹徒即坐上該車逃走。該車
    原本停在門口不遠，但見到歹徒為我追趕，即駛來將歹徒接走，我追趕不及，但
    有記下車號等語（詳原審卷廿一、廿二頁）。又證人即安平分社職員蘇虹麗亦於
    原審供稱：「因向來均是楊甲○○持其先生存摺來領款，但案發當日早上，係一
    位陌生男子持楊進富存摺，及已寫就取款憑條來辦理，該男子告訴我說他係楊先
    生朋友，是楊先生託他來提款，我為確認，即打電話詢問：楊甲○○告訴我沒有
    此事，並說她要立刻趕來，我即停止辦理提款手續，並請該名男子在旁休息。等
    到楊太太一到，我問她是否認識該名男子，並往該男子方向指了一下，那名男子
    看到楊太太就立刻衝出，楊太太有追出去，回來後，楊太太告訴我有一輛車子把
    該名男子接走了」等語（詳原審六八至七十頁）。另經原審勘驗安平分社提出現
    場錄影帶，亦顯示案發當日上午十點三十九分廿三秒，有一名穿著灰色外套黑色
    長褲男子進入分社，於十點四十六分四十六秒，告訴人騎機車趕至分社，隨即於
    十點四十六分五十七秒，穿灰色外套黑色長褲男子衝出，告訴人緊追在後，於十
    點四十九分二十七秒時，僅告訴人一人返回分社等事實，有原審勘驗筆錄在卷可
    稽（詳原審卷第廿七頁）。綜上，持「楊進富」存摺及印章進入安平分社領款之
    人，與在外把風接應之汽車駕駛人，顯均知悉渠等並未取得「楊進富」本人授權
    ，渠等竟持有同日上午十時前，仍在告訴人持有中「楊進富」印章及存摺領款，
    自時間緊密關連以觀，足見被告係乘告訴人不及注意之際，竊取告訴人皮包，及
    見皮包有存摺即前往盜領存款。準此告訴人指訴被告先竊取其機車座椅下皮包，
    再持存摺、印章盜領存款等情，核與前揭證人蘇虹麗供述及安平分社提出錄影帶
    所示相符，堪以採信。
  (二)至被告辯稱伊僅係應「尤又加」之託載其前往領錢，直至「尤又加」要求伊不要
    停在門口附近，伊始發覺怪異云云。惟查被告所指「尤又加」進入安平分社提款
    ，前後約十分鐘，業經原審勘驗在案，已如前述。如被告於「尤又加」指示停放
    車輛地點之際，已有存疑，何以未立即離去，反耐心等候，直至「尤又加」被追
    趕跑出，始接應載渠離去？且「尤又加」既以奔跑方式跳上被告發動中車輛，並
    指示他儘速駛離現場，豈有被告未見告訴人緊追在後之理？其次，被告於警訊供
    稱：伊當日駕駛Ｙ九－四三五○號小客車，途經台南市○○路與夏林路口，巧遇
    「尤又加」，伊受他請託載往領錢，等他出來，即載他至健康路與夏林路口，讓
    他騎其所有未懸掛車牌重機車離去等語（詳警卷三至四頁）。嗣被告於原審又稱
    ：「尤又加」係伊於七十八年間打電玩認識的朋友，無特別關係，不曾問過住何
    處及其年籍資料，但自伊八十四年間入監，即不曾見過，也無任何聯繫，直至八
    十八年十一月十九日，二人始在健康路與夏林路口巧遇等語（詳原審廿頁）。依
    被告所述，「尤又加」已有機車可前往領款，被告何以未予拒絕，竟又予載送領
    款，實令入匪疑所思！又被告與「尤又加」不熟，卻能於多年後，在行駛中汽車
    內注意到路旁機車騎士，且發現係久未見面朋友，更屬無稽！另被告於八十九年
    七月十八日原審初訊，曾央求原審予渠一段時間讓渠尋找「尤又加」出來，以釐
    清其罪責云云（詳原審第廿頁、廿六頁）。然經原審再傳訊時，即拒不到庭，待
    其另案通緝到案，則於九十年二月七日改稱：伊實在不知「尤又加」住在何處云
    云（詳原審卷第五十三頁）。足見被告其前所述「巧遇尤又加」情節，為虛構之
    詞，委無可取。至被告用以接送共犯「尤又加」之Ｙ九─四三五○號小客車，係
    於八十八年十一月十日掛牌領照，並由登記名義人林春財交被告使用，為被告所
    自承，復經證人林春財於警訊證述明確，亦有車籍作業系統－查詢認可資料在卷
    可證（詳警卷十五頁），足認被告係以該車接送「尤又加」以盜領存款屬實。
  (三)由此觀之，可以確認被告係於八十八年十一月十九日上午十時卅九分許，載送「
    尤又加」前往盜領存款，嗣後「尤又加」盜領存款不成，遭人追趕，被告即迅速
    接應，逃離現場。此外「尤又加」進入分社提款時，原已寫就「拾貳萬元整」取
    款憑條一紙，但因承辦人蘇虹麗表示金額起頭漏載「壹」字，經尤又加重新製作
    ，並當場蓋用「楊進富」印章，亦經證人蘇虹麗證述甚詳（詳原審卷六八至七十
    頁），並有取款憑條一紙在卷可佐。凡此，均足認就本件竊盜皮包、盜領存款等
    行為，被告與不詳姓名之人，彼此間均有犯意聯絡及行為分擔。綜上所述，本件
    事證已明，被告犯行，堪以認定。
二、查被告與不詳姓名成年男子「尤又加」共同竊取告訴人皮包一只，核其所為，此
    部分係犯刑法第三百二十條第一項普通竊盜罪。被告竊得皮包後，見皮包有存摺
    與印章，又起意盜領存款未遂，此部分犯行，係犯刑法第二百十六條、第二百十
    條行使偽造私文書罪，及刑法第三百三十九條第三項、第一項詐欺取財未遂罪。
    其中盜用印章行為，係偽造取款憑條部分行為，又偽造取款憑條，復持以行使，
    其偽造私文書低度行為，為行使高度行為所吸收，均不另論罪。又被告所犯詐欺
    取財未遂罪與行使偽造私文書罪間，有方法結果牽連關係，為牽連犯，應依刑法
    第五十五條規定，從一重以行使偽造私文書罪處斷。另被告與不詳姓名成年男子
    「尤又加」，就上開犯行，彼此間有犯意聯絡及行為分擔，應均論以共同正犯。
    至被告所犯上開竊盜罪及行使偽造私文書罪，犯意各別，行為互異，應分論併罰
    。末查被告前於八十四年間，因偽造有價證券，經台灣台南地方法院判處有期徒
    刑四年二月確定，於八十八年十月五日縮刑執行完畢，有台灣高等法院被告全國
    前案記錄表一份在卷可按，被告於五年內再犯本件有期徒刑以上之罪，為累犯，
    依法加重其刑。
三、原審以被告罪證明確，因予適用刑法第廿八條、第三百廿條第一項、第二百十六
    條、第二百十條、第三百三十九條第三項、第一項、第五十五條、第四十七條、
    第五十一條第五款，罰金罰鍰提高標準條例第一條前段規定，並審酌被告犯罪動
    機、目的、手段、對被害人所生損害、所得利益非大，犯後狡飾犯行等一切情狀
    ，就竊盜部分，量處被告有期徒刑五月；偽造文書部分，量處被告有期徒刑一年
    ，並定其應執行刑，以資懲儆。併敘明被告偽造取款憑條一紙，因取款條「楊進
    富」印文為真正，且該紙憑條已交付安平分社職員，顯非被告所有，均與沒收要
    件不合，不予沒收。本院經核原判決認事用法，均無違誤，量刑亦稱妥適，被告
    上訴意旨，猶執前詞，空言否認犯罪，並無可取，為無理由，應予駁回。
據上論斷，應依刑事訴訟法第三百六十八條，判決如主文。
本案經檢察官羅清溪到庭執行職務。
中    華    民    國      九十      年      六      月      二十一      日
              臺灣高等法院臺南分院刑事第五庭
                                      審判長法官  茆    臺    雲
                                            法官  蔡    長    林
                                            法官  董    武    全
右正本證明與原本無異。
如不服本判決，應於判決送達後十日內向本院提出上訴狀，其未敘述理由者並應於提
出上訴狀後十日內向本院補提理由書（應附繕本)。
                                      法院書記官  黃    全    忠
中    華    民    國      九十      年      六      月      二十七      日
附錄法條：
刑法第三百二十條第一項：意圖為自己或第三人不法之所有，而竊取他人之動產者，
                        為竊盜罪，處五年以下有期徒刑、拘役或五百元以下罰金
                        。
刑法第二百一十條：偽造、變造私文書，足以生損害於公眾或他人者，處五年以下有
                  期徒刑。
刑法第二百一十六條：行使第二百十條至第二百十五條之文書者，依偽造、變造文書
                    或登載不實事項或使登載不實事項之規定處斷。
刑法第三百三十九條第一項、第三項：意圖為自己或第三人不法之所有，以詐術使人
                                  將本人或第三人之物交付者，處五年以下有期
                                  徒刑、拘役或科或併科一千元以下罰金。
                                  前二項之未遂犯罰之。


司法院資訊處製作；財團法人民間司法改革基金會備份。
